臺灣高等法院高雄分院刑事裁定
                                      110年度抗字第119號
抗  告  人
即  自訴人  乙○○  年籍詳卷
自訴代理人  裘佩恩律師
            楊志凱律師
被      告  江佩芳  年籍詳卷
            陳宗慶  年籍詳卷
上列抗告人即自訴人因自訴被告瀆職案件，不服臺灣高雄地方法
院109 年度自字第22號，中華民國110 年1 月25日裁定，提起抗
告，本院裁定如下：
    主  文
抗告駁回。
    理  由
一、原裁定意旨略以：
  ㈠抗告人即自訴人乙○○（下稱自訴人）自訴意旨略以：被告甲○
    ○、丙○○案發時分別為高雄市立五福國民中學（下稱五福國
    中）之學務主任、校長，均為刑法上之公務員、依法應就處
    理校園霸凌事件之相關身分資料具有保密義務之人。詎：被
    告甲○○於「高雄市立五福國民中學疑似校園霸凌事件訪談結
    果報告書」（下稱霸凌事件訪談報告書）中，僅將相關當事
    人之名字遮掩，而未將相關當事人之姓氏予以遮掩，即將該
    報告書交付4 位行為人等，以此方式洩漏國防以外應秘密之
    事項。被告丙○○共同基於洩露國防以外秘密之犯意聯絡，未
    盡其監督義務如實審核上揭霸凌事件訪談報告書之內容，即
    在其上核章，並同意被告甲○○將該報告書交付他人。因認被
    告甲○○涉犯刑法第132 條第1 項之故意洩漏國防以外秘密罪
    。被告丙○○與被告甲○○上揭犯行，有犯意聯絡、行為分擔，
    應論以共同正犯云云（關於自訴人主張被告等涉犯公文書登
    載不實、準誣告罪等部分，另經原審判決諭知自訴不受理）
    。
  ㈡惟查：
    ⒈按學校將調查及處理結果，以書面通知申請人及行為人時
      ，應一併提供調查報告，並告知不服之申復方式及期限，
      案發當時即109 年7 月21日修正前之校園霸凌防制準則（
      下稱修正前霸凌防制準則）第22條第1 項定有明文。自此
      可知校園霸凌事件中之行為人，係為得受書面通知及收受
      調查報告之人，是自訴意旨指被告甲○○將所製作之霸凌事
      件訪談報告書交予4 位行為人，係屬故意洩漏國防以外秘
      密云云，尚難遽採。
    ⒉觀之自訴人所提出之霸凌事件訪談報告書影本（見原審審
      自卷第27頁），其上記載被行為人、行為人等，均已隱去
      其名，以「○○」代之，而衡諸上記載之被行為人、行為人
      之姓氏亦非極鮮見或生澀字之姓氏，與事件無關之第三人
      觀之，尚無從自之連結至各該人之真實身分，是應難認被
      告甲○○有何故意洩漏國防以外秘密之犯意，自不能以自訴
      人所指故意洩漏國防以外秘密罪相繩，從而被告丙○○自亦
      無從與被告甲○○成立共同正犯。
    ⒊再按調查處理校園霸凌事件人員，就原始文書以外對外所
      另行製作之文書，應將當事人、檢舉人、證人及協助調查
      人之真實姓名及其他足以辨識身分之資料刪除，並以代號
      為之，修正前霸凌防制準則第16條第4 項固有明文，惟此
      規定係對調查處理校園霸凌事件人員為如上之行為誡命，
      具體個案中之被告是否合於上揭罪名之構成要件，仍應依
      法為個案之審認，非可謂被告一旦未以代號為之，即符合
      上揭罪名之所有構成要件，應即以其罪相繩。是自訴人此
      揭主張，亦難遽採。
  ㈢綜上所述，本件自訴此部分應認被告等犯罪嫌疑不足，爰依
    刑事訴訟法第326 條第3 項、第252 條第10款規定，逕以裁
    定駁回之。
二、抗告意旨略以：
  ㈠觀諸自訴人所提出之霸凌事件訪談報告書影本，清楚揭露霸
    凌行為人龔生、盧生及證人連生、沈生、蔡生之姓氏，而全
    班姓氏為龔、盧、連、沈、蔡之學生皆只有1 人，「龔」姓
    更是少見，由於霸凌事件訪談報告書不會送到與事件無關之
    第三人，只能交由當事人或受邀協助調查之人閱覽，而每一
    班級如同小型社會，學生彼此皆認識，依社會通念及經驗法
    則，事件當事人之霸凌行為人及其家長一望即可連結至各該
    人之真實身分，毫無保密效果，且讓霸凌被行為人即自訴人
    之女兒甚感難堪及痛苦，造成二度傷害，隱私權嚴重被侵害
    ，被告等如此所為違反保密義務，自應負洩密罪之法律責任
    。
  ㈡於自訴案件中，除自訴意旨所指事實顯不成立犯罪或不合於
    自訴程序者外，其踐行訊問及調查程序，以賦予自訴人及自
    訴代理人說明及補正證明方法之機會，即屬必要。倘法院未
    踐行必要之訊問及調查程序，亦未賦予自訴人及自訴代理人
    任何說明及補正之機會，逕為證據取捨之判斷後，依刑事訴
    訟法第326 條第3 項裁定駁回自訴者，難認合法。原審未開
    庭賦予自訴人及自訴代理人說明及補正證明方法之機會，顯
    於法未合，亦剝奪憲法保障自訴人有依法定程序提起訴訟，
    並受法院公平審判之權利，實屬未當，爰提出抗告，請求撤
    銷原裁定，更為適當之裁判。
三、經查：
  ㈠按法院或受命法官於自訴案件第一次審判期日前訊問及調查
    結果，如認為被告犯罪嫌疑不足者，得以裁定駁回自訴，刑
    事訴訟法第326 條第3 項、第1 項及同法第252 條第10款分
    別定有明文。次按被告未經審判證明有罪確定前，推定其為
    無罪。犯罪事實應依證據認定之，無證據不得認定犯罪事實
    ；不能證明被告犯罪者，應諭知無罪之判決，刑事訴訟法第
    154 條、第301 條第1 項分別定有明文。而事實之認定，應
    憑證據，如未能發現相當證據，或證據不足以證明，自不能
    以推測或擬制之方法，為裁判基礎；再認定犯罪事實，所憑
    之證據，雖不以直接證據為限，間接證據亦包括在內，然無
    論直接或間接證據，其為訴訟上之證明，須於通常一般之人
    均不至於有所懷疑，而得確信其為真實之程度者，始得據之
    為有罪之認定，倘其證明尚未達到此一程度，而有合理性懷
    疑之存在時，即無從為有罪之認定（最高法院40年台上字第
    86號、76年台上字第4986號判例可資參照）。
  ㈡次按我國刑法關於秘密保護之規範，有外患罪章之刑法第109
     條洩漏交付國防秘密罪、第110 條公務員過失洩漏交付國
    防秘密罪（屬於對國家國防安全性法益之保護），瀆職罪章
    之刑法第132 條洩漏國防以外之秘密罪（屬於對於國防以外
    而與國家政務或事務上具有利害關係之秘密之保謢），妨害
    秘密罪章之刑法第316 條洩漏業務上知悉他人秘密罪、第31
    7 條洩漏業務上知悉工商秘密罪、第318 條洩漏職務上工商
    秘密罪（屬於對於私人秘密之保護）等不同類型規範。且按
    刑法第132 條第1 項所謂「應秘密」者，係指文書、圖畫、
    消息或物品等與國家政務或事務上具有利害關係而應保守之
    秘密者而言，自非以有明文規定為唯一標準。查個人之車籍
    、戶籍、口卡、前科、通緝、勞保等資料及入出境紀錄或涉
    個人隱私或攸關國家之政務或事務，均屬應秘密之資料，公
    務員自有保守秘密之義務（最高法院91年度台上字第3388號
    判決意旨參照）。從而，刑法第132 條之罪，行為之客體，
    須屬國防以外而與中華民國國家政務或事務有「利害」之事
    項，而侵害國家法益者為限，不應無限度擴張。況自保護法
    益觀點，及刑法第132 條規定係以概括式之方式，與刑法第
    109 條國防秘密互為對應，刑法第132 條所保護之法益為國
    家法益，所保護之客體當係指與國家政務或事務之處理具有
    利害關係，不能對外流通或對無權限者流通之公務秘密；又
    細繹最高法院上開判決意旨，所例示之車籍、戶籍、口卡、
    前科、通緝、勞保等國防以外「應秘密之資料」，其共通點
    均為國家所產生而為公務員持有之事項，則刑法第132 條第
    1 項之適用範圍，自應不及於個人獨有之事項或個人與國家
    雙方皆有權利保有之事項，而由個人對外洩漏之情形。
  ㈢再按導師、任課教師或學校其他人員知有疑似校園霸凌事件
    及學校確認成立校園霸凌事件時，均應立即按學校校園霸凌
    防制規定所定權責向權責人員通報，並由學校權責人員依兒
    童及少年福利與權益保障法、校園安全及災害事件通報作業
    要點等相關規定，向直轄市、縣（市）社政及教育主管機關
    通報，至遲不得超過24小時。依前項規定為通報時，除有調
    查必要、基於公共利益考量或法規另有規定者外，對於當事
    人、檢舉人、證人及協助調查人之姓名或其他足以辨識其身
    分之資料，應予以保密。學校將調查及處理結果，以書面通
    知申請人及行為人時，應一併提供調查報告，並告知不服之
    申復方式及期限。修正前霸凌防制準則第21條、第22條第1
    項分別定有明文。觀諸自訴人所提出之系爭霸凌事件訪談報
    告書所載，既將被行為人及行為人之名字以「○○」代之，予
    以遮掩，足見上開報告書之製作者已依上揭規定就相關當事
    人之姓名或其他足以辨識其身分之資料予以保密，縱令未將
    該等當事人之姓氏予以遮掩，亦難謂有何故意洩漏國防以外
    秘密之情事可言。況且，揆諸上開說明，系爭霸凌事件訪談
    報告書所載相關當事人之姓氏，亦非屬國防以外而與國家政
    務或事務有「利害」之事項，是就被告2 人所為，自不得逕
    以刑法第132 條所定公務員洩漏國防以外秘密之罪責論斷。
四、綜上所述，依自訴人所提出之系爭霸凌事件訪談報告書等證
    據資料，顯無從認定被告甲○○、丙○○2 人涉有如自訴意旨所
    指洩漏國防以外秘密之犯嫌，其犯罪嫌疑顯有不足，原審認
    依自訴人之自訴事實及所為之舉證，顯存有刑事訴訟法第25
    2 條第10款所定被告犯罪嫌疑不足之情形，縱未經開庭審理
    給予自訴人等補充說明之機會，即依同法第326 條第3項規
    定以裁定駁回自訴人之自訴，經核亦無不當，自訴人抗告意
    旨所執前詞，指摘原裁定不當，求予撤銷另為適當之裁定，
    為無理由，應予駁回。
據上論結，應依刑事訴訟法第412 條，裁定如主文。
中　　華　　民　　國　 110　　年　　4 　　月　　26　　日
                  刑事第七庭    審判長法  官  李璧君
                                      法  官  李東柏
                                      法  官  葉文博
以上正本證明與原本無異。
不得再抗告。
中　　華　　民　　國　 110　　年　　4 　　月　　26　　日
                                      書記官  盧姝伶